【裁判字號】    91,訴,2992
【裁判日期】    920805
【裁判案由】    地價稅
【裁判全文】
臺北高等行政法院判決                            九十一年度訴字第二九九二號
                              .
    原      告  亞太工商聯股份有限公司
    代  表  人  甲○
    訴訟代理人  丙○○
    被      告  台北市稅捐稽徵處
    代  表  人  乙○○處長）.
    訴訟代理人  丁○○
右當事人間因地價稅事件，原告不服台北市政府中華民國九十一年五月三十日府訴字
第○九一一二一四四七○一號訴願決定，提起行政訴訟。本院判決如左：
    主  文
原告之訴駁回。
訴訟費用由原告負擔。
    事  實
一、事實概要：
    原告所有坐落台北市○○區○○段三小段十六地號及雅祥段四小段一四四地號等
    二筆土地，經被告所屬信義分處按一般用地稅率核課其民國（下同）九十年地價
    稅計新台幣（下同）一五、八三一、○五七元。原告不服，申經復查結果，未獲
    變更，提起訴願，經遭駁回，遂向本院提起行政訴訟。
二、兩造聲明：
  (一)原告聲明求為判決：
    訴願決定及原處分均撤銷。
  (二)被告聲明求為判決：
    原告之訴駁回，訴訟費用由原告負擔。
三、兩造之爭點：
    1.原告所有未建築土地，是否屬於法定空地，依法應課徵地價稅？
    2.被告依台北市政府地政處規定之地價核定地價稅，原告能否以所訂地價稅過高
      為由，對被告訟爭地價稅過高？
  (一)原告主張之理由：
    1.原告所有台北市○○區○○段三小段一六地號之土地面積為八、一六○平方公
      尺，依信義區都市計畫規定建蔽率為百分之五十，法定空地面積為四、○八○
      平方公尺，可供建築面積為四、○八○公尺，目前此地號上之建築面積為二、
      六○九．六六平方公尺，其餘為景觀、花園等開放空間，即其中一、四七○．
      三四平方公尺原屬法定可建築面積之範圍，目前卻由原告提供該部分面積作為
      開放空間使用，該項作為自符合土地稅減免規則第九條「無償供公共使用之私
      有土地，經查明屬實者，在使用期間內，地價稅或田賦全免。」之規定，應可
      全額減免地價稅。被告誤認系爭土地乃屬法定空地，依土地稅減免規則第九條
      但書「其屬建造房屋應保留之空地部分，不予免徵。」之規定，予以課稅，顯
      有誤解。查該部分土地為未超過建蔽率使用之「法定可供建築用地」，非全然
      為被告所主張之建告房屋應保留之法定空地，目前實際提供作公共開放空間使
      用，依法自應全額減免地價稅。
    2.據八十八年十二月二十九日中央通訊社報導，北中南三大都會區房價較十年前
      下挫百分之二十七，又依斷層分布圖所示，原告所有位於信義段土地為斷層經
      過區，自九二一大地震發生以來，已造成當地地價大幅下跌四成餘，應依降幅
      指數重新核定稅額，以符合實情。
    3.自八十九年五月迄今，政經情勢之重大變革，致國內經濟風暴危機四起，物價
      與地價指數更節節下滑，最近的調查數據顯示下降幅度已劇降至百分之五十，
      本次徵收八十九年度地價稅竟比以往調漲百分之五，不符目前實際地價實情，
      自應予重新核算以為合理。依土地稅法第一百九十三條規定：「因地方發生災
      難或調劑社會經濟狀況，得由財政部會同中央地政機關呈經行政院核准，就關
      係區內之土地；於災難或調劑期中，免稅或減免。」觀諸被告復查決定書所述
      ，該單位身為地方稅捐最高核課機關，猶一再以法規自限，實有待檢討。
    4.綜上所述，原處分及訴願決定均未查明事實，顯有違誤，請判決如原告訴之聲
      明云云。
  (二)被告主張之理由：
    1.按土地稅法第十四條規定：「已規定地價之土地，除依第二十二條規定課徵田
      賦者外，應課徵地價稅。」第十五條規定：「地價稅按每一土地所有權人在每
      一直轄市或縣（市）轄區內之地價總額計徵之。前項所稱地價總額，指每一土
      地所有權人依法定程序辦理規定地價或重新規定地價，經核列歸戶冊之地價總
      額。」第四十條規定：「地價稅由直轄市或縣（市）主管稽徵機關按照地政機
      關編送之地價歸戶冊及地籍異動通知資料核定，每年徵收一次．．．。」土地
      稅減免規則第九條規定：「無償供公共使用之私有土地，經查明屬實者，在使
      用期間內，地價稅或田賦全免。但其屬建造房屋應保留之空地部分，不予免徵
      。」平均地權條例第一條規定：「平均地權之實施，依本條例之規定；本條例
      未規定者，適用土地法及其他有關法律之規定。」同條例第四條規定：「本條
      例所定地價評議委員會，由直轄市或縣（市）政府組織之，並應由地方民意代
      表及其他公正人士參加；其組織規程，由內政部定之。」同條例第十三條前段
      規定：「本條例施行區域內，未規定地價之土地，應即全面舉辦規定地價。」
      同條例第十四條前段規定：「規定地價後，每三年重新規定地價一次。」同條
      例第十六條前段規定：「舉辦規定地價或重新規定地價時，土地所有權人未於
      公告期間申報地價者，以公告地價百分之八十為其申報地價。」同條例第十七
      條規定：「已規定地價之土地，應按申報地價，依法徵收地價稅。」
    2.原告主張系爭台北市○○段○○段十六地號土地面積中有一、四七○．三四平
      方公尺係作為開放空間使用，依土地稅減免規則第九條規定應可減免地價稅乙
      節，經查上開土地係台北市○○路六六號等房屋之基地坐落，此有台北市政府
      工務局八十七使字第二二九號使用執照申請書影本附卷可稽，是其屬建造房屋
      應保留之空地部分，依土地稅減免規則第九條但書規定自應課徵地價稅。原告
      陳稱應依降幅指數重新核定稅額乙節，惟規定地價之主管機關係台北市政府地
      價評議委員會，依平均地權條例第十六條規定，舉辦規定地價或重新規定地價
      時，土地所有權人未於公告期間申報地價者，以公告地價百分之八十為其申報
      地價。被告所屬信義分處依地政機關通報系爭土地之申報地價，據以核定原告
      九十年地價稅，並無違誤，復查及訴願決定遞予維持，亦無不合。
    3.綜上所述，原告之訴應認為無理由，請判決駁回原告之訴等語。
    理  由
一、本件原告所有坐落台北市○○區○○段三小段十六地號及雅祥段四小段一四四地
    號等二筆土地，經被告所屬信義分處按一般用地稅率核課九十年期地價稅計一五
    、八三一、○五七元。
二、原告不服，主張台北市○○段○○段十六地號土地，有一、四七○．三四平方公
    尺係法定可建築面積，提供作為開放空間，該部分土地應全額減免地價稅云云。
三、按「無償供公共使用之私有土地，經查明屬實者，在使用期間內，地價稅或田賦
    全免。但其屬建造房屋應保留之空地部份，不予免徵。」為土地稅減免規則第九
    條所規定。經查都市計畫區內，政府對於房屋建築面積之管制，除建蔽率外，尚
    有容積率之管制，本件原告所有系爭土地係台北市○○路六六號等房屋之建築基
    地，其容積率為百分之二百四十，原告建築系爭房屋之容積率已達百之二百三十
    九、五八五等情，有台北市政府工務局八十七使字第二二九號使用執照申請書影
    本附卷可稽，並為原告所不爭，原告在系爭土地上建築房屋，既已將達容積率之
    上限，其未建築部分自屬建造房屋應保留之空地部分，依上開土地稅減免規則第
    九條但書規定即應課徵地價稅，至於用途為何應不受影響，是原告此部分之主張
    ，顯對法令有所誤解。另關於原告以系爭土地為斷層經過區造成地價大幅下跌及
    近年我國經濟下滑，土地價值低落，土地價值理應下降，惟系爭地價稅不增反漲
    ，不合實情，訴請被告應依降幅指數重新核定稅額乙節，按「本條例所稱主管機
    關：．．．在直轄市為直轄市政府．．．。」「規定地價後，每三年重新規定地
    價一次。．．．」「舉辦規定地價或重新規定地價時，土地所有權人未於公告期
    間申報地價者，以公告地價百分之八十為其申報地價。．．．」「已規定地價之
    土地，應按申報地價，依法徵收地價稅。」平均地權條例第二條、第十四條、第
    十六條、第十七條分別定有明文。又「本條例第二條所定直轄市政府及縣（市）
    政府之所屬單位，在實施本條例時，其主辦業務劃分如左：一、關於規定地價．
    ．．在直轄市政府為地政處．．．」「在舉辦規定地價或重新規定地價之當年，
    直轄市或縣（市）政府地價評議委員會得以依本條例第四十六條編製之土地現值
    表，作為評定公告地價之參考。」亦為平均地權條例施行細則第二條第一款及第
    六十四條所規定。是依上開規定，已規定地價之土地應按申報地價課徵地價稅；
    至規定地價之有權機關，權屬台北市政府地政處，非被告職權所得決定，被告依
    法自不得於辦理徵收地價稅時自行審酌降低系爭土地地價。原告如對地價有所不
    服，應於台北市政府每三年重新規定地價時，申報地價，如認台北市政府規定之
    地價過高，對之提起行政爭訟，從而，被告所屬信義分處按地政機關通報系爭土
    地之申報地價核課九十年地價稅，並無不法，訴願決定予以維持，亦稱妥適。原
    告徒執前詞，訴請撤銷，為無理由，應予駁回。
據上論結，本件原告之訴為無理由，爰依行政訴訟法第九十八條第三項前段，判決如
主文。
中    華    民    國    九十二      年      八        月        五      日
                     臺 北 高 等 行 政 法 院   第 七 庭
                                           審 判 長 法  官  鄭小康
                                                    法  官  黃秋鴻
                                                    法  官  林金本
右為正本係照原本作成。
如不服本判決，應於送達後二十日內，向本院提出上訴狀並表明上訴理由，如於本判
決宣示後送達前提起上訴者，應於判決送達後二十日內補提上訴理由書（須按他造人
數附繕本）。
中    華    民    國    九十二      年      八        月        七      日
                                                    書記官  簡信滇


司法院資訊處製作；財團法人民間司法改革基金會備份。
